臺灣高等法院刑事判決　　　　　　　　　　　　　　九十三年度上易字第六三０號
　　上　訴　人　臺灣臺北地方法院檢察署檢察官
　　被　　　告　乙○○
右上訴人因被告詐欺案件，不服臺灣臺北地方法院九十三年度易字第一八號，中華民
國九十三年三月十七日第一審判決（起訴案號：臺灣臺北地方法院檢察署九十二年度
調偵字第八八二號），提起上訴，本院判決如左：
    主  文
原判決撤銷。
乙○○連續意圖為自己不法之所有，以詐術使人將本人之物交付，處有期徒刑參月，
如易科罰金，以參佰元折算壹日，緩刑貳年。
    事  實
一、乙○○承租門牌號碼為臺北市○○○路四八七號三樓房屋，自民國九十年七月起
    ，即積欠屋主丁○○租金，嗣於九十一年四月間，乃由亦曾實際出資購買上開房
    屋之共有人丙○出面要求被告遷移。詎被告竟意圖為自己不法所有之概括犯意，
    明知其父親甲○○在交通銀行忠孝分行所開立之000000000號支票存款
    帳戶內存款不足，且資力不足，而於九十一年十月初某日，先向不知情之甲○○
    借得上開帳戶之支票使用，再於同年十月初某日，在臺北市大安區○○○路○段
    一六一巷口，向告訴人丙○佯稱其缺乏搬家費用並簽發發票人為甲○○、支票號
    碼ＡＡ0000000號、發票日為九十一年十一月（起訴書誤植為十月）二十
    日、面額新臺幣（下同）三萬元之支票一張向丙○借款，致丙○陷於錯誤而交付
    被告三萬元。又於同年十月十八日，在上開地點，向丙○佯稱其搬家費用仍不足
    ，並簽發發票人為被告、本票號碼ＣＨ0000000號、發票日為九十一年十
    月十八日、到期日係九十一年十月二十八日、面額三萬元之本票，及發票人甲○○、支票號碼ＡＡ0000000號、發票日係九十一年十一月十日、面額二萬
    元之支票各一張向告訴人借款，致告訴人陷於錯誤而交付被告五萬元。乙○○得
    款後並未將款用於搬家之用，嗣因上開支票二張及本票一張屆期均無法兌現，丙○始知受騙。
二、案經丙○訴由臺北市政府警察局中山分局報請臺灣臺北地方法院檢察署檢察官偵
    查起訴。
    理  由
一、被告之供述及辯解：
    訊據被告坦承確有於右揭時地簽發上開票據向告訴人借款共八萬元，嗣後票據無
    法兌現之事實，惟矢口否認有何詐欺犯行，辯稱：是告訴人表示願意借款予伊週
    轉讓伊有資力搬家，後來因為告訴人之合夥人戊○○積欠伊裝潢工程款，還將公
    司搬空，始無法兌現簽發予告訴人之票據，伊簽發上開票據時，尚未曾退票過，
    伊並無詐欺之犯意，且與告訴人已達成和解云云。
二、認定犯罪事實所憑之證據及理由：
（一）右揭犯罪事實，業據告訴人丙○於偵審時指訴綦詳，被告亦坦認確有簽發上開
      票據持向告訴人借款共八萬元，嗣後票據均未兌現之事實，並有上開交通銀行
      忠孝分行支票二紙（支票號碼票：AA0000000號、AA0000000號）、工商本票一
      紙（本票號碼：CH0000000號）暨退票理由單均影本各乙份在卷可資佐證。
（二）查本件交通銀行忠孝分行之000000000號支票存款帳戶，雖為被告之
      父甲○○所開立及申領支票，然實係均被告在使用之情，已據證人甲○○供證
      在卷，稱：「我那本支票簿，我只有開二張，其他的都是我兒子開的：：：我
      自己開的二張都有兌現」、「我將我的發票章交給他，他自己開他自己存錢」
      （見原審卷第三十四頁正反面）；被告於原審時亦自承：伊父親甲○○申請之
      支票，均係由伊使用等語（見原審卷第十六頁），則被告對於系爭支票帳戶使
      用情形知之甚詳，有關帳戶內款項之存付，亦由其處理，對於自己有無資力給
      付票款之事，自當瞭然在心，無從推諉有何不知之事。
（三）次觀諸卷附法務部票據信用資訊連結作業查詢明細表，被告開立系爭二紙支票
      時，雖該支票存款帳戶尚無經註記之退票紀錄（見偵查卷第二十六頁），然被
      告自承上開支票都是在九十一年十月簽發，而該支票存款帳戶於九十一年十月
      三十日即有註記之退票紀錄，九十一年十一月十二日列為拒絕往來戶（見偵查
      卷第二十六頁、本院九十三年五月七日審判筆錄），時間極為接近，又當時其
      與第三人間乃有工程款項之糾紛，財務週轉困難，其本身財力已屬拮据，此據
      被告於原審中供稱：「：：：因為告訴人叫我們搬遷，我說他的合夥人欠我們
      裝潢費，『沒有錢搬家』：：：」等語自明，顯見被告於簽發票據之時，已陷
      於資力不足支付困難之狀態。再參諸被告利用告訴人急欲取回該屋之機會，謊
      稱需費搬遷，並以甲○○之支票二紙（實際為被告所簽發）及其本人開具之本
      票一紙供擔保，以取信告訴人，使告訴人陷於錯誤先後共支付八萬元予被告，
      惟事後該等款項，被告均用以支付下包廠商，並未用予搬遷，此亦經被告於原
      審時自承：「（問：這些錢有用來搬家嗎？）後來這些錢，我沒用來搬家，而
      是用來支付下包錢」等語在卷（見原審卷第三十六頁），矧該二紙甲○○名義
      之支票屆期仍需由被告自行軋入票款，已如前述，被告本身既無支付能力，衡
      情豈有可能於屆期存入等額之款項，卻仍任意簽發本票及其父甲○○名義之支
      票，用以取信告訴人詐取款項支付下包商，實有將來不能清償亦在所不惜之不
      法所有之意圖。
（四）被告雖辯稱：伊向告訴人丙○借錢時就說是要週轉用的，不是說要搬遷費用，
      伊沒有詐欺云云，惟被告係以缺乏搬遷費用始簽發支票、本票向告訴人丙○借
      錢，業據被告於警訊時供認在卷（見偵查卷第七頁反面），核與告訴人丙○指
      訴之情節相符，被告嗣後翻異，無非飾卸之詞，自無足採。至被告辯以：因與
      告訴人之合夥人戊○○間有工程款糾紛，致未能付款；及伊於跳票前，曾口頭
      告知告訴人，領到工程款後會償還借款云云，然查：被告對於上開票據無法兌
      現之理由，於警詢時供稱：係因其承包之工程款項沒收到錢，無能力支付云云
      ，嗣於偵查時又稱：公司被搬空，其懷疑與告訴人之合夥人戊○○有關，所以
      拒付票款（見偵查卷第七頁背面、第二十九頁），於原審時復稱：伊與告訴人
      之合夥人戊○○有裝潢房屋工資糾紛，告訴人亦知此事，是告訴人『自願』借
      伊錢搬家，後來戊○○仍未給付伊工程款，還把伊公司搬空，故無法兌現支票
      云云（見原審卷第十六頁），前後辯解不一，復未能舉證以實其說，已難憑信
      ，又縱其所辯屬實，亦與本件告訴人間之債務無所關連，自不能以其與第三人
      間之債務糾紛，反推被告無詐欺之犯行。且若實情確然如此，當可將實情告知
      告訴人，取得告訴人之諒解，並可小額逐步償還，然被告卻於跳票後，即避不
      見面，致告訴人跳票後求償無門始悉受騙等情，均經告訴人指訴分明（見偵查
      卷第十一頁背面），被告上開所辯，圖在卸責，委無可採。
（五）本件事証明確，被告犯行洵堪認定，自應依法論科。
三、論罪：
    核被告乙○○所為，係犯刑法第三百三十九條第一項之詐欺取財罪，被告先後二
    次犯行，時間緊接，犯罪構成要件相同，顯係基於概括之犯意反覆為之，為連續
    犯，應依刑法第五十六條論以一罪，並加重其刑。
四、撤銷改判及科刑之理由：
    原審不察，遽為被告無罪之諭知，認定事實及適用法律不無違誤，檢察官上訴意
    旨指摘原判決不當為有理由，自應由本院將原判決撤銷改判。爰審酌被告之品行
    ，本案詐財之動機、方法、手段，對被害人之損害程度，犯後態度，及與告訴人
    已達成和解等一切情狀，量處如主文第二項所示之刑，並諭知易科罰金之折算標
    準。
五、緩刑宣告：
    查被告前均未曾受有期徒刑以上刑之宣告，有本院被告全國前案紀錄表附卷可稽
    ，其犯罪後已行知錯，與告訴人已達成和解，本院認其經此教訓後，當知警惕，
    應無再犯之虞，因認其所宣告之刑，以暫不執行為適當，併予宣告緩刑貳年，以
    勵來茲而啟自新。
六、適用法律：
據上論斷，應依刑事訴訟法第三百六十九條第一項前段、第三百六十四條、第二百九
十九條第一項前段，刑法第五十六條、第三百三十九條第一項、第四十一條第一項前
段、第七十四條第一款，罰金罰鍰提高標準條例第一條前段、第二條，判決如主文。
本案經檢察官呂丁旺到庭執行職務。
中      華      民      國    九十三    年      五      月    二十一    日
                              臺灣高等法院刑事第十庭
                                  審判長法  官  溫  耀  源
                                        法  官  周  政  達
                                        法  官  邱  同  印
右正本證明與原本無異。
不得上訴。
                                        書記官  莊  昭  樹
中      華      民      國    九十三    年      五      月    二十一    日
